【裁判字號】    99,交上易,99
【裁判日期】    991028
【裁判案由】    過失致死等
【裁判全文】
臺灣高等法院高雄分院刑事判決        99年度交上易字第99號
上  訴  人
即  被  告  甲○○○日本國人.
上列上訴人因過失致死等案件，不服臺灣高雄地方法院99年度審
交易字第567 號中華民國99年7 月20日第一審判決（起訴案號：
臺灣高雄地方法院檢察署99年度偵字第4864、5547、8432號），
提起上訴，本院判決如下：
     主  文
上訴駁回。
     事  實
一、甲○○○於民國99年2 月1 日20時許，在其友人位於高雄市
    ○○路住處，飲用啤酒至同日22時許，已處於不能安全駕駛
    動力交通工具之狀態，原應注意汽車駕駛人飲用酒類後，已
    達不能安全駕駛動力交通工具之程度，不得駕車，以及駕車
    時應注意車前狀況，並隨時採取必要之安全措施，而依當時
    天候晴、夜間有照明、路面乾燥、無缺陷、視距良好等情形
    ，並依其智識、能力又無不能注意之情事，竟疏未注意而於
    飲酒後血液中酒精濃度達到270.71mg/dl 之情形下，竟仍騎
    乘車牌號碼HS2-219 號重型機車返家，而沿高雄市○○○街
    由北往南方向行駛，嗣於同日22時40分許，由廣州一街左轉
    林泉街，行至林泉街77號前時，適有行人林顯茂因林泉街人
    行道有機車及花盆檔路而無法行走該人行道，復因車牌號碼
    2650-EH 號自小客車違規停放在上址前，致林顯茂僅能沿著
    上開自小客車邊緣行走，甲○○○因不勝酒力而疏未注意車
    前狀況，亦無法採取必要之安全措施，而在上址前撞及林顯
    茂，致林顯茂倒地而受有頭部外傷併顱內出血之傷害，經送
    往阮綜合醫療社團法人阮綜合醫院（下稱阮綜合醫院）急救
    後，仍不治死亡。而甲○○○亦因傷送往國軍高雄總醫院急
    救，同時接受抽血檢測，其血液酒精濃度高達270.71mg/dl
    ，換算呼氣酒精濃度為1.35mg/l，已逾0.55毫克，而達不能
    安全駕駛動力交通工具之程度，始查悉上情。
二、案經林顯茂之配偶乙○○訴由高雄市政府警察局苓雅分局報
    告臺灣高雄地方法院檢察署檢察官偵查起訴。
     理  由
一、本件被告甲○○○所犯係死刑、無期徒刑、最輕本刑為3 年
    以上有期徒刑以外之罪，已經被告就被訴事實先為有罪之陳
    述，經審判長告知被告簡式審判程序之旨，並聽取當事人之
    意見後，依刑事訴訟法第273 條之1 第1 項之規定，裁定進
    行簡式審判程序。又本件關於證人乙○○之陳述以及高雄市
    政府警察局交通大隊交通事故談話記錄表、高雄市政府警察
    局苓雅分局道路交通事故現場圖、道路交通事故調查表(一)、
    (二)、「刑法第185 條之3 案件測試觀察記錄」、高雄市政府
    警察局舉發違反道路交通管理事件通知單、蒐證照片、國軍
    高雄總醫院一般生化檢驗報告、臺灣高雄地方法院檢察署相
    驗屍體證明書、檢驗報告書等人證、物證及書證，依同法第
    273 條之2 規定，不受第159 條第1 項關於傳聞法則規定之
    限制，依法均有證據能力。
二、上開事實，業據上訴人即被告甲○○○於警詢、偵查、原審
    及本院審理中坦承不諱，核與證人即告訴人乙○○於警詢中
    證述之情節相符，復有高雄市政府警察局交通大隊交通事故
    談話記錄表、高雄市政府警察局苓雅分局道路交通事故現場
    圖、道路交通事故調查表(一)、(二)、「刑法第185 條之3 案件
    測試觀察記錄」、高雄市政府警察局舉發違反道路交通管理
    事件通知單、蒐證照片、國軍高雄總醫院一般生化檢驗報告
    、臺灣高雄地方法院檢察署相驗屍體證明書、檢驗報告書等
    在卷可稽。又本件車禍肇事原因，被告甲○○○因酒精濃度
    過量駕駛車輛，及未注意車前狀況，為肇事主因，亦有高雄
    市政府交通局車輛行車事故鑑定委員會鑑定意見書附於偵查
    卷可參，依前揭客觀事證，足徵被告出於任意性之自白與事
    實相符，自堪採信。本件事證明確，被告犯行均堪認定，應
    依法論科。
三、論罪部分：
  (一)按刑法第185 條之3 規定服用酒類致不能安全駕駛動力交通
    工具而駕駛罪，係抽象危險犯，並不以發生具體危險為必要
    ，至所謂酒醉狀態，只需一般評價程度達於對車輛駕駛行為
    失其必要之注意力或判斷力之虞即可，至實際上對駕駛行為
    是否發生具體危險，並非首要考慮之因素，而服用酒類不能
    安全駕駛動力交通工具之認定，參考德國、美國之認定標準
    ，對於酒精濃度吐氣已達每公升0.55毫克，肇事率為一般正
    常人之10倍，即認為已達不能安全駕駛之標準。本件被告酒
    後駕車，經測得其血液中所含酒精濃度達270.71mg/dl ，換
    算其呼氣酒精濃度達每公升1.35毫克，此有上開國軍高雄總
    醫院一般生化檢驗報告足憑，且於查獲後有含糊不清、泥醉
    等情事，亦有上開高雄市政府警察局交通大隊交通事故談話
    記錄表及「刑法第185 條之3 案件測試觀察記錄」可資佐證
    ，足認被告確因飲酒已達不能安全駕駛動力交通工具之程度
    無疑。是核被告所為，係犯刑法第185 條之3 不能安全駕駛
    動力交通工具罪、第276 條第1 項之過失致人於死罪。被告
    所犯上開2 罪，犯意各別，行為互殊，應分論併罰。被告酒
    醉駕車致人死亡，應依道路交通管理處罰條例第86條第1 項
    之規定，就過失致人於死部分加重其刑。
  (二)再按刑法第62條規定：「對於未發覺之罪自首而受裁判者，
    得減輕其刑。但有特別規定者，依其規定。」，所謂「自首
    」，祇以犯人在其犯罪未發覺前，向該管公務員自承犯罪，
    而受裁判為已足，並不以使用自首字樣為必要（最高法院51
    年台上字第1486號判例意旨參照），又所謂「發覺」，係指
    有偵查犯罪職權之公務員已知悉犯罪事實與犯罪人而言（最
    高法院93年度台上字第434 號判決意旨可資參照）。經查，
    本件事故發生後，被告亦受傷，經由他人報警並送醫治療，
    而警員據報到場處理時，即將肇事車輛回報至派出所，請派
    出所人員以電腦查詢肇事車輛之資料，再請肇事者家屬到場
    而得知肇事車輛由何人駕駛，是以警員在製作被告之警詢筆
    錄之前，早已得知肇事者為被告。且警員於製作被告交通事
    故談話紀錄表時，因被告已經酒醉，無法訊問，因而未製作
    ，被告亦未簽名等情，有高雄市政府警察局交通大隊交通事
    故談話紀錄表附於警卷可稽，此有高雄市政府警察局交通大
    隊交通事故談話記錄表、警詢筆錄及原審法院公務電話紀錄
    在卷可憑，則被告既已酒醉，連談話紀錄表均無法製作，又
    豈有於犯罪未發覺前即自首之可言，是被告甲○○○並不符
    自首之要件，併此敘明。
四、原審因依道路交通管理處罰條例第86條第1 項、刑法第185
    條之3 、第276 條第1 項、第51條第5 款之規定，並審酌被
    告於服用酒類後，已達不能安全駕駛動力交通工具之程度，
    仍犯險騎乘重型機車上路，致所騎機車撞擊林顯茂，因而致
    林顯茂死亡，其過失情節重大，且造成被害人家屬精神嚴重
    受創，其犯罪所生損害甚鉅。而被告於事發之後，未能尋求
    被害人家屬之諒解，盡力彌補被害人家屬之損害，誠屬不該
    ；惟念及被告於偵、審程序中，始終坦言犯行不諱及其智識
    程度、生活狀況等一切情狀，分別量處不能安全駕駛動力交
    通工具而駕駛罪有期徒刑3 月；過失致人於死罪有期徒刑10
    月；並定其應執行刑有期徒刑1 年。認事用法，核無不合，
    量刑亦屬妥適。被告上訴意旨，請求從輕量刑，指摘原判決
    不當，為無理由，應予駁回。
據上論結，應依刑事訴訟法第368 條、第364 條、第273 條之1
第1 項，判決如主文。
本案經檢察官郭振昌到庭執行職務。
中    華    民    國    99    年    10    月    28    日
                刑事第五庭    審判長法  官  曾永宗
                                    法  官  鍾宗霖
                                    法  官  任森銓
以上正本證明與原本無異。
不得上訴。
中    華    民    國    99    年    10    月    28    日
                                    書記官  呂素珍
附錄本判決論罪科刑法條：
刑法第185條之3
服用毒品、麻醉藥品、酒類或其他相類之物，不能安全駕駛動力
交通工具而駕駛者，處1 年以下有期徒刑、拘役或科或併科15萬
元以下罰金。
刑法第276條
因過失致人於死者，處2 年以下有期徒刑、拘役或2 千元以下罰
金。
從事業務之人，因業務上之過失犯前項之罪者，處5 年以下有期
徒刑或拘役，得併科3 千元以下罰金。

司法院資訊處製作；財團法人民間司法改革基金會備份。
